臺灣板橋地方法院裁定交通事件　　　　 96年度交聲字第725號
原處分機關　交通部公路總局臺北區監理所
異　議　人　甲○○
上列異議人因違反道路交通管理處罰條例案件，對於交通部公路
總局臺北區監理所民國96年5 月21日所為之處分（原處分案號：
北監自裁字第裁40-Z00000000號）聲明異議，本院裁定如下：
    主  文
異議駁回。
    理  由
一、異議意旨略謂：原處分機關認異議人即受處分人甲○○於民
    國96年2 月19日上午10時54分許，駕駛車牌號碼GT-8219 號
    自小客車，在國道第一號高速公路南下55公里許，違規行駛
    路肩，以其違反道路交通管理處罰條例第33條第1 項第9 款
    規定，行駛高速公路違規使用路肩，而予裁罰新臺幣（下同
    ）4,000 元，並依同條例第63條第1 項第1 款（原處分漏載
    第1 項第1 款部分）規定，計違規點數1 點，然於同月17日
    至同月25日春節期間，每日上午7 時起至晚間7 時止，該高
    速公路南下57.8公里至61.7公里處，係開放路肩，本件徒以
    警員乙○○錄影帶擷取之畫面翻拍黑白照片，實不足認定異
    議人行駛路肩之路段係在該高速公路之南下55公里處，爰依
    法聲明異議，求為撤銷原處分，另為不罰之裁處，法院應依
    刑事訴訟法第231 條之1 規定，為適當之處理等語。
二、查異議人就原處分機關所提出於上述時間，在前揭高速公路
    南下路段路肩行駛之車牌號碼GT-8219 號自小客車，係其所
    駕駛之事實，自認不諱，並有上開照片及證人即承辦本件舉
    發之警員乙○○於本院訊問時所提出之錄影光碟在卷可證，
    是異議人此部分自認，洵屬可信。
三、按汽車行駛於高速公路，未依規定使用路肩，處汽車駕駛人
    新臺幣三千元以上六千元以下罰鍰，違反道路交通管理處罰
    條例第33條第1 項第9 款定有規定，復應依同條例第63條第
    1 項第1 款規定，記違規點數3 點。茲本件本院厥應判斷者
    ，無非證人乙○○舉發本件舉發所據之事實係於何處採證？
    此首應說明者，關於道路交通管理處罰條例第87條規定之異
    議程序性質，論者有認為屬訴願制度之一環（參見翁岳生編
    ，行政法下冊，第1057頁，蔡志方執筆部分；李昆霖，交通
    聲明異議案件之處理「上」，司法週刊第1213期第2 版），
    然觀諸行政訴訟法第2 條立法理由明白確認此異議程序亦屬
    公法上爭議，惟基於立法政策考量，而將其審判權劃歸普通
    法院；又此程序既歸由司法機關之法院管轄，且依同條例第
    89 條 前段規定，準用「訴訟法」體系之規定。職此，在在
    可徵此異議程序之本質為公法爭議救濟程序之撤銷訴訟，屬
    廣義行政訴訟之一環（參見陳敏著，行政法總論，第3 版，
    第1309頁），從而，同條例第89條前段規定準用刑事訴訟法
    ，法院於審理此類異議案件，自不得捨行政法理論於不顧。
    行政訴訟法於第2 篇第1 章第4 節「證據」所規範者，除物
    證外，不乏人證之相關規定，據此可知，法院對於事實之審
    認，得審酌人證之證述。查證人乙○○於本院中結證：渠於
    96年2 月19日上午，將DV數位攝影機置於國道第1 號高速公
    路南下55公里護欄處，以拍攝違規車輛，並離開現場繼續巡
    邏，前述攝影機之鏡頭朝北，對準車道，故無法攝得車道外
    之景物等語綦詳，並提出渠擺設攝影機位置之照片2 幀為憑
    。次查，上開證人係依法執行勤務之警員，前與異議人亦無
    任何糾葛，可信渠應無捏設事實之必要。資此，足見異議人
    行駛路肩之位置，乃在接近國道第1 號高速公路南下55公里
    處無誤。另查，於96年春節假期期間，為疏導交通壅塞，前
    揭高速公路南下路段於96年2 月17日至同月25日上午7 時起
    至晚間7 時止，以57.73 公里處為起點，以61.75 公里處為
    終點，開放路肩供小型車行駛，並設置相關標誌告知用路人
    乙節，有交通部臺灣區○道○○○路局96年6 月11日管字第
    0960014851號函覆本院至明，是異議人所行駛路段之路肩，
    並未開放小型車行駛；復觀之證人乙○○提出之上開照片所
    示，確有「禁止路肩」之標誌，且至為顯著，異議人應無不
    可辨識之情事。準此以言，其貿然違規，原處分機關依首開
    規定，裁處罰鍰4,000 元，並依同條例第63條第1 項第3款
    ，計違規點數3 點，其處分合於法律規定，且與違反道路交
    通管理事件統一裁罰標準表之規定相符，尚無裁量濫用之處
    。是以，本件異議顯無理由，故應予駁回。
四、次按，行政機關除於裁量緊縮至零之情況外，對於其職務之
    執行，倘非裁量濫用，學者無不承認有便宜原則之適用，亦
    即，具得於合宜之時、地採行適當措施之權限。基此而論，
    證人乙○○自得依渠專業判斷，選擇適當位置，將渠所使用
    之DV攝影機朝向可攝取路肩違規駕駛行為之方位錄影蒐證，
    縱其錄得之影像並無可供比對現場公里數之相關地標可稽，
    本院非不得採為稽證。末查，刑事訴訟法第231 條之1 固規
    定：「檢察官對於司法警察官或司法警察移送或報告之案件
    ，認為調查未完備者，得將卷證發回，命其補足，或發交其
    他司法警察官或司法警察調查。司法警察官或司法警察應於
    補足或調查後，再行移送或報告。對於前項之補足或調查，
    檢察官得限定時間。」然道路交通管理處罰條例第87條係規
    定：「受處分人，不服第八條主管機關所為之處罰，得於接
    到裁決書之翌日起二十日內，向管轄地方法院聲明異議。法
    院受理前項異議，以裁定為之。不服前項裁定，受處分人或
    原處分機關得為抗告。但對抗告之裁定不得再抗告。」顯見
    此救濟程序之發動權係受處分人，而非警察機關之移送或報
    告檢察官偵查，警察僅係違反道路交通管理事件之舉發單位
    之一，準此，上開刑事訴訟法規定，非交通異議程序所得準
    用，異議人就此所言，尚有誤會，併予敘明。
五、據上論斷，應依道路交通案件處理辦法第19條，裁定如主文
    。
中　　華　　民　　國　　96　　年　　6 　　月　　29　　日
                      交通法庭  法  官  朱敏賢
以上正本證明與原本無異。
如不服本裁定應於裁定送達後5 日內向本院提出抗告狀。
                                書記官  郭勝華
中　　華　　民　　國　　96　　年　　6 　　月　　29　　日
